臺灣臺中地方法院民事裁定　　　　　　　95年度訴字第3481號
原　　　告　乙○○
訴訟代理人　熊賢祺律師
複　代理人　李進建律師
被　　　告　丙○○
訴訟代理人　廖志祥律師
被　　　告　甲○○○○○○○○.
上列當事人間返還出資款等事件本院裁定如下：
      主    文
本件移送臺灣南投地方法院。
      理    由
一、按訴之全部或一部，法院認為無管轄權者，依原告聲請或依
    職權以裁定移送於其管轄法院，民事訴訟法第28條第1項定
    有明文。
二、原告起訴主張：被告丙○○於民國 (下同)95 年4月初，以
    源隆農產行董事長名義到台中要求原告投資其與被告甲○○
    ○○○○○○共同經營之源隆農產行，向原告吸金新台幣 (
    下同)149 萬5192元，惟觀諸兩造所簽訂之契約書，其真意
    應為消費借貸契約，且本件同時亦具有隱名合夥之性質，其
    存續期限於95年10月5日屆滿，經原告屢次請求被告返還出
    資及應得之利益，被告以手機簡訊回應「... 我會把錢一次
    全部還你... 」、「... 我的資金應該還有千萬吧，你不要
    擔心... 」、「... 我明天就要離開台灣，我不想再回台灣
    ... 」，屬共同侵權行為，為此爰併依兩造契約約定、民法
    第478條、第477條、第229條、第233條第1項、第205條、第
    708條、第709條、第184條及第185條之規定提起本訴等語。
    並聲明: (1)被告應給付原告149萬5192元及自起訴狀繕本送
    達翌日起至清償日止，按年利率5%計算之利息；(2)願供擔保
    請准宣告假執行。
三、按因契約涉訟者，如經當事人定有債務履行地，得由該履行
    地之法院管轄，民事訴訟法第12條定有明文。所謂約定債務
    履行地，以當事人契約所定之債務履行地為限；復按因侵權
    行為涉訟者，得由行為地之法院管轄，為民事訴訟法第15條
    第1項所明定。所謂行為地，凡為一部實行行為或其一部行
    為結果發生之地皆屬之，最高法院56年台抗字第369號判例
    可資參照。原告主張依兩造契約關係、消費借貸、隱名合夥
    之法律關係，及另主張被告以前揭手機簡訊回應有共同侵權
    行為，本件之債務履行地及侵權行為發生地均在台中，本院
    應有管轄權。惟查：本件被告丙○○、甲○○○○○○○○
    之住所地均在南投縣埔里鎮○○里○○路70號，有營利事業
    登記資料1件、戶籍謄本2件可稽，已非本院管轄，且兩造除
    未就本件債務之履行地有約定，不適用民事訴訟法第12條之
    規定外，依據前開最高法院56年台抗字第369號判例意旨，
    所謂侵權行為地除實行行為地外，結果發生地亦包括在內。
    然參諸民事訴訟法第15條之立法理由，就不法行為地傾向於
    指係實行不法行為之地，而非發生不法行為結果之地，益徵
    最高法院上開判例載示「其一部行為結果發生之地」之旨，
    宜採限縮解釋，而認所稱結果發生之地，係與構成侵權行為
    要件事實之全部或一部，有直接或最重要之牽連關係者為限
    ，庶符立法原意，並可避免一造濫訴致令他造遠赴法院地苛
    受應訴負擔之弊，不宜擴張泛指任何間接或常出於偶然而不
    確定，或僅屬被害人空泛主張管轄原因事實而未經舉証即為
    此所稱之結果地。本件原告泛指被告以手機簡訊回應屬共同
    侵權行為，且侵權行為發生地在台中，然依原告所述是否屬
    侵權行為尚屬有疑外，縱屬侵權行為，惟就不法行為地傾向
    於指係實行不法行為之地，而非發生不法行為結果之地，本
    件被告均住居於南投縣，自應由台灣南投地方法院管轄，原
    告向本院提起本件訴訟，顯係為一己應訴之便利，故意規避
    民事訴訟法第2條規定之以原就被原則，而創設出對己有利
    之管轄權，並不利於被告應訴、答辯，則原告向本院起訴，
    即屬違誤。
四、依首開法條裁定如主文。
中　　華　　民　　國　　96　　年　　2　　月　　 8　　日
                  民事第二庭    法  官  涂秀玲
右正本係照原本作成
如不服本裁定應於送達後10日內向本院提出抗告狀，並繳納抗告
費新臺幣1000元。
中　　華　　民　　國　　96　　年　　2　　月　　 8　　日
                                書記官
